【裁判字號】    97,簡上,469
【裁判日期】    971023
【裁判案由】    侵權行為損害賠償
【裁判全文】
臺灣臺北地方法院民事判決             97年度簡上字第469號
上  訴  人  乙○○
被  上訴人  甲○○
上列當事人間請求侵權行為損害賠償事件，上訴人對於中華民國
97年6月30日本院臺北簡易庭96年度北簡字第51511號第一審判決
提起上訴，本院判決如下：
    主      文
原判決除確定部分外，關於命上訴人給付超過新臺幣壹萬壹仟肆
佰伍拾元部分，及該部份假執行之宣告暨訴訟費用之裁判均廢棄
。
上開廢棄部分，被上訴人在第一審之訴駁回。
其餘上訴駁回。
第一（除確定部分外）、二審訴訟費用由上訴人負擔百分之五，
餘由被上訴人負擔。
    事實及理由
一、被上訴人起訴主張：
  (一)其於民國96年7 月21日7時30分，駕駛車牌號碼5G-4613號自
    用小客車（下稱系爭車輛），自建國高架快速道路轉入國道
    中山高速公路濱江街匝道，先下坡見旁邊銜接濱江街道路亦
    無車輛後始繼續上坡，一路均未有車輛跟在後面，嗣行經至
    中山高速公路北上22.9公里處即濱江街匯入中山高速公路匝
    道之紅綠燈前，因管制號誌轉為紅燈隨即停車，惟約5、6秒
    後，竟遭上訴人駕駛車牌號碼9892-DR 號自用小客車自右後
    方撞擊保險桿及後車廂，致被上訴人所駕駛車輛向左邊彈起
    衝向分隔島而受有損害。查系爭車輛遭上訴人撞擊而受損，
    被上訴人為修復車輛經估價後所需費用包含零件新臺幣（下
    同）109,644元、工資88,800元，總計198,444元，另被上訴
    人將系爭車輛運送至修車廠，支出汽車拖吊費用1,700 元，
    且因上訴人將系爭車輛撞毀，使被上訴人無車可用而須租賃
    汽車代步，自96年7月22日至97年5月20日共支出租賃汽車費
    用67,500元，此外系爭汽車亦因上訴人之毀損行為而減少價
    值10,000元。爰依侵權行為之法律關係，請求上訴人賠償損
    害共277,744元。
  (二)上訴人雖一再爭執其無過失云云，然本件車禍發生係因上訴
    人自後方追撞，至為明確，上訴人以自己手繪之現場圖為證
    ，並非可採，且上訴人雖辯稱其車速僅約30公里，然以此車
    速絕無可能無法煞車而撞擊前方車輛，顯見所辯不實。又為
    修復系爭車輛之工資以及材料費用皆為真實，且屬必要，原
    審已為詳盡調查，應予維持。
二、上訴人辯稱：
  (一)本件車禍係因被上訴人駕駛系爭車輛行進國道中山高速公路
    濱江入口匝道處北向約22.9公里並已行駛超過距離紅綠燈前
    14公尺之地面白色停止等待線10公尺多之時，被上訴人竟違
    規突然緊急煞車，使在後方之上訴人見狀緊急煞車並急轉向
    右仍躲避不及而碰撞系爭車輛之右後方檔車桿卡住右後輪，
    故本件車禍並無可歸責於上訴人之事由。而被上訴人於96年
    1 月18日汽車肇事鑑定會時，表示當時號誌已將轉紅燈，如
    仍前往續行即會闖紅燈行駛，故緊急煞車等語，且與96年 7
    月21日警訊筆錄記載一致，然其嗣後竟改稱伊係停車狀態正
    要聽音樂時被追撞云云，顯然不實。而經上訴人至現場勘查
    後，發現兩車碰撞地點並非在白色停止線之後，而是在超越
    白色停止線10公尺距離之管制燈號燈座前5 公尺附近，亦即
    車禍地點遠離白色停止線15公尺，足徵被上訴人所稱其見燈
    號轉紅而煞車云云，並非事實。是綜合各情，本件車禍發生
    確係因被上訴人在前方突然緊急煞車所致，與上訴人無涉。
  (二)縱令本件車禍可歸責於上訴人事由，也應參考同期中古車整
    台車之行情價值，就車損部分按照比例折抵現金理賠之，但
    系爭車輛已使用折舊7年多，已超過客車之5年耐用年限，且
    停產甚久，被上訴人所提估價單之內容勢必均係以新品換舊
    品，自應按折舊率99% 折舊，始為必要之修復費用或回復原
    狀之費用。且被上訴人所提估價單並無送達上訴人，亦有虛
    偽造假之問題。況被上訴人於97年5 月20日庭訊時自承系爭
    車輛至今根本沒有修理，且該車執照已由被上訴人在96年 7
    月21日車禍發生後第5天即96年7月26日，向汽車監理機關辦
    註銷，繳回使用牌照，根本無修復之必要。從而，除經折舊
    後之零件費用4,098 元為必要費用而屬損害賠償範圍外，被
    上訴人其餘主張均非實在，自應駁回。
三、原審判命上訴人應給付被上訴人104,278 元及自96年11月23
    日起至清償日止，按週年利率5%計算之利息，而駁回其餘之
    請求，並依職權宣告假執行及供擔保免為假執行。上訴人就
    原審判命給付4,098 元部分未聲明上訴，業已確定，就超過
    該金額之部分則不服提起上訴，上訴聲明：(一)原判決關於命
    上訴人給付超過4,098 元及該部分假執行之宣告暨訴訟費用
    之裁判均廢棄。(二)上開廢棄部分，駁回被上訴人在第一審之
    訴。被上訴人答辯聲明：駁回上訴。
四、經查：
  (一)被上訴人於96年7月21日7時30分，駕駛系爭車輛在國道中山
    高速公路北上22.9公里處即濱江街匯入中山高速公路匝道上
    ，遭上訴人駕駛車牌號碼9892-DR 號自用小客車自右後方撞
    擊保險桿及後車廂導致變形等事實，業為兩造所不爭執，且
    經原審調閱國道公路警察局道路交通事故調查卷宗查核屬實
    ，此有內政部警政署國道公路警察局第一警察隊96年12月 6
    日公警一交字第0960107928號函附卷可稽（原審卷第33頁至
    第48頁），堪信為真。惟被上訴人主張本件車禍係肇因於上
    訴人之過失等情，則為上訴人所否認，並以前詞為辯。而查
    ，上訴人於本件車禍發生後於同日8 時25分接受警察製作談
    話紀錄表時自陳：「……當我跟著5G-4613 自小客車進入匝
    道，突然看見5G-4613 自小客車緊急煞車，停在停止線，而
    當時我跟在5G-4613 自小客車尾的距離大約3米至5米左右，
    我見狀立即打方向盤往右邊閃，但還是閃不過就直接撞上車
    尾肇事，事故發生後下車查看」、「我認為儀控號誌時差秒
    數變換太短，無法接受此一號誌控制」等語，且被上訴人亦
    於當日9 時接受警訊稱：「……當時行經肇事地點時看見前
    方儀控號誌秒數剩下1 秒就要變換為紅燈，當時距離停止線
    大約20公尺，當下我就慢慢減速停止，大約5至6秒就被後車
    9892-DR 自小客從後方追撞肇事」等語，此有國道公路警察
    局道路交通事故談話紀錄表在卷可查（原審卷第40頁、第41
    頁）。由上可知，兩造均一致陳述本件車禍發生之地點係在
    停止線之前附近，且係因燈號轉變過快所致，而此陳述距離
    車禍發生時間僅約2 小時，應具有可信性。至於現場照片雖
    顯示系爭車輛停車處已超越停止線，且被上訴人於上開警訊
    時曾表示「當時我車未移動」云云，惟參以上訴人於原審所
    提出之現場照片所示（原審卷第55頁），系爭車輛位於車道
    內側貼近分隔島花圃，而上訴人所駕駛之車輛則停於車道外
    側貼近防護欄，且位置較系爭車輛為前，如被上訴人於車輛
    行進中遭上訴人自後方追撞後未曾移動，依通常情形自應仍
    停置於車輛行駛之位置即車道之中央，實無可能如現場照片
    所示停置貼放於車道左側，足徵系爭車輛於車禍發生後應有
    移動之現象，且參以被上訴人所提出之車輛受損照片（原審
    卷第93頁反面），亦無法查知系爭車輛右側後輪胎確有遭卡
    死無法移動之情事。從而，被上訴人於警訊中所述，顯與事
    實不符，自難採信。
  (二)承上所述，本件車禍發生地點係在停止線之前附近，且係因
    管制燈號變換過快，而參酌系爭車輛經撞擊後車損情形為後
    車尾撞擊（前後保險桿損壞、左後燈組破損、後車尾門凹損
    無法開啟、右後車門幅邊凹損、煞車系統油管破裂），上訴
    人所駕駛之車輛受損情形，則為左前車角撞擊（水箱破裂、
    左大燈組、前保險桿、引擎蓋板金及左前葉子板金凹損），
    此有車輛受損照片在卷可證（原審卷第48頁、第91頁至第93
    頁）。且上訴人於本院自陳其於車禍發生前，在上開地點距
    離系爭車輛約2、3台小行車的距離，車速大約30公里（本院
    卷第37頁），於車禍發生後則於警訊時表示距離前方車輛大
    約3至5公尺左右（原審卷第40頁）。綜合上情，本件車禍發
    生前上訴人距離系爭車輛尚有3至5公尺之距離，且其車速僅
    約30公里，依正常情形應已有足夠時間對前車之動作做出適
    當反應，而本件車禍發生地點在停止線之前，因管制燈號突
    然變換燈號，被上訴人依管制燈號停止車輛並無任何不法之
    處，然上訴人駕駛在後，本應隨時注意車前狀況，以為適當
    之反應，且依當時情況並無任何無法注意之情形，然其卻撞
    擊系爭車輛，引擎蓋更因撞擊力道甚大而凸起，據此足徵上
    訴人駕駛車輛有未注意車前狀況之過失情節，且此亦為臺北
    市車輛行車事故鑑定委員會鑑定意見，以及臺北市車輛行車
    事故鑑定覆議委員會覆議意見所採認，有臺北市車輛行車事
    故鑑定委員會97年1月25日北鑑審字第09630497700號函、臺
    北市政府交通局97年4月18日北市交五字第09730948500號函
    附卷可稽（原審卷第104頁至第109頁、第133頁至第134頁）
    ，是被上訴人主張上訴人就本件車禍發生應負過失責任，堪
    可認定，上訴人辯稱其無過失，被上訴人始有過失云云，並
    無依據，難以採信。
  (三)按汽車、機車或其他非依軌道行駛之動力車輛，在使用中加
    損害於他人者，駕駛人應賠償因此所生之損害；不法毀損他
    人之物者，應向被害人賠償其物因毀損所減少之價額，民法
    第191條之2、第196 條分別定有明文。所謂其物因毀損所減
    少之價額，非不得以修復費用為估定之標準，且應以必要者
    為限。經查：
    (1)被上訴人於事故發生後支出拖吊費用1,700 元，已據提出
      全鋒道路救援組織服務五聯單為證（原審卷第9 頁），堪
      信為真實，而此費用乃被上訴人為拖吊車輛所支出之費用
      ，核屬必要，其請求上訴人予以賠償，自屬合法。
    (2)又被上訴人於車禍後因車輛受損而需租車代步，期間自96
      年7月22日起至97年5月20日止，共支出67,600元，固提出
      租借車輛契約書及收據7 紙為證（原審卷第68頁至第72頁
      ）。然按損害之發生或擴大，被害人與有過失者，法院得
      減輕賠償金額或免除之，民法第217條第1項定有明文。此
      項規定之目的，在謀求加害人與被害人間之公平，故在裁
      判上法院得以職權減輕或免除之。本件被上訴人固因上訴
      人之過失致其車輛受損需租車代步而受有損害，但被上訴
      人未於合理期間內將受損車輛修復，任其損害擴大，尚難
      謂為無過失，是本院自得依職權減輕被上訴人此部分請求
      賠償之金額，並認合理之修復車輛而須租賃汽車代步之期
      間為30日，則依租賃契約所示每日租金325 元計算其支出
      之費用，被上訴人所得主張之租賃費用應以9,750 元為有
      理由（32530=9,750）。
    (3)另被上訴人因修復車輛而支出198,444 元乙節，業據提出
      估價單為證。受損之車輛係於89年6 月出廠，有被上訴人
      所提出之汽車新領牌照登記書為證，本件車輛之修理既以
      新零件更換被毀損之舊零件，則被上訴人以估價單所示之
      修理費作為損害賠償之依據，自應將零件折舊部分予以扣
      除。依行政院所頒「固定資產耐用年數表」及「固定資產
      折舊率表」之規定，汽車之耐用年數為5 年，依定率遞減
      法每年折舊千分之369 ，參酌營利事業所得稅結算申報查
      核準則第95條第8 項規定，固定資產提列折舊採用定率遞
      減法則者，以1年為計算單位，其使用期限未滿1年者，按
      實際使用之月數相當於全年之比例計算之，不滿1 月者，
      以月計。本件車輛出廠日至事故發生日96年7 月21日，實
      際使用日數為7年2個月，則該車更換零件費用109,644 元
      ，折舊總額應為105,546 元（詳如後附之計算表），扣除
      折舊額後，被上訴人之零件費用應以4,098 元為必要。而
      此費用屬於零件扣除折舊後之費用，無論有無實際修復，
      其性質仍屬物本身減損之價值，且上訴人對此部分亦不爭
      執，自應認被上訴人主張為真。惟被上訴人主張其修復系
      爭車輛須支出工資88,800元，固有上開單據可證，然系爭
      車輛業已註銷牌照，此有車號查詢汽車車籍單附卷可稽，
      且為被上訴人所不爭執，顯見被上訴人並無修復系爭車輛
      而加以使用之意，是被上訴人既無可能支出工資修復系爭
      車輛，此部分即非修復費用，而不得認屬系爭車輛減少之
      價值，被上訴人請求上訴人給付工資88,800元，實屬無據
      ，不應准許。
    (4)至於被上訴人請求系爭車輛因此折損價值10,000元部分，
      因自小客車之耐用年數為5 年，然系爭車輛其實際使用期
      間已逾5 年，應不生折損價值，被上訴人此部分之請求，
      亦無所據。
    (5)綜上所述，上訴人應賠償被上訴人15,548 元（1,700元+9
      ,750 元+4,098元=15,548元）。從而，被上訴人請求上訴
      人給付15,548元及自起訴狀繕本送達之翌日即96年11月23
      日起至清償日止，按週年利率5%計算之法定遲延利息，為
      有理由，應予准許；逾此部分之請求，非有理由，應予駁
      回。
五、綜上所述，被上訴人本於侵權行為損害賠償之法律關係，請
    求上訴人給付15,548元，及自96年11月23日起至清償日止，
    按週年利率5%計算之利息，為有理由，應予准許。逾此所為
    請求，為無理由，應予駁回。又上開應准許部分未逾500,00
    0 元，應依職權宣告假執行。是原審除確定部分外，就超過
    上開應准許部分即11,450 元（15,548－4,098＝11,450），
    為上訴人敗訴之判決，並為假執行之宣告，自有未洽。上訴
    意旨就此部分指摘原判決不當，求予廢棄改判，為有理由。
    至於上開應准許部分，原審判命上訴人給付，並為假執行之
    宣告，核無違誤，上訴意旨，就此部分，仍執陳詞，指摘原
    判決不當，求予廢棄，為無理由，應駁回其上訴。
六、據上論結，本件上訴為一部有理由，一部無理由，依民事訴
    訟法第436條之1第3項、第450條、第449條第1項、第79條，
    判決如主文。
中    華    民    國    97    年    10    月    23    日
                 民事第四庭    審判長法  官  周祖民
                                     法  官  賴武志
                                     法  官  余明賢
以上正本係照原本作成
不得上訴
中    華    民    國    97    年    10    月    23    日
                                     書記官  楊勝欽
┌───────────────────────────────────┐
│附表                                                                  │
├──┬────────────────┬───────────────┤
│年次│折          舊          額      │    折   舊    後    餘   額  │
├──┼────┬───────────┼────┬──────────┤
│    │金  額  │計    算    方    式  │金  額  │計    算    方  式  │
├──┼────┼───────────┼────┼──────────┤
│１  │40,459  │109,644x0.369=40,459  │69,185  │109,644-40,459      │
│    │        │                      │        │=69,185             │
├──┼────┼───────────┼────┼──────────┤
│２  │25,529  │69,185x0.369=25,529   │43,656  │69,185-25,529=43,656│
├──┼────┼───────────┼────┼──────────┤
│３  │16,109  │43,656x0.369=16,109   │27,547  │43,656-16,109=27,547│
├──┼────┼───────────┼────┼──────────┤
│４  │10,165  │27,547x0.369=10,165   │17,382  │27,547-10,165=17,382│
├──┼────┼───────────┼────┼──────────┤
│５  │6,414   │17,382x0.369=6,414    │10,968  │17,382-6,414=10,968 │
├──┼────┼───────────┼────┼──────────┤
│６  │4,047   │10,968x0.369=4,047    │6,921   │10,968-4,047=6,921  │
├──┼────┼───────────┼────┼──────────┤
│７  │2,554   │6,921x0.369=2,554     │4,367   │6,921-2,554=4,367   │
├──┼────┼───────────┼────┼──────────┤
│８  │269     │4,367x0.369x2/12=269  │4,098   │4,367-269=4,098     │
├──┴────┴───────────┴────┴──────────┤
│註：元以下四捨五入。                                                  │
└───────────────────────────────────┘


司法院資訊處製作；財團法人民間司法改革基金會備份。
